臺灣高雄地方法院刑事判決
111年度訴字第71號
公  訴  人  臺灣高雄地方檢察署檢察官
被      告  李文正




指定辯護人  本院公設辯護人黃文德  
上列被告因違反毒品危害防制條例案件，經檢察官提起公訴（11
0年度偵字第24643號）及移送併辦（111年度偵字第5623號），
本院判決如下：
    主  文
李文正販賣第二級毒品，處有期徒刑伍年貳月；未扣案犯罪所得
新臺幣伍佰元沒收，於全部或一部不能沒收或不宜執行沒收時，
追徵其價額。又販賣第二級毒品，處有期徒刑伍年貳月。應執行
有期徒刑伍年陸月。
    事  實
一、李文正明知甲基安非他命為毒品危害防制條例所列之第二級
    毒品，不得非法販賣、持有，竟仍基於販賣第二級毒品甲基
    安非他命以營利之犯意，分別為下列犯行：
　　㈠於民國110年9月13日17時許，在其位於高雄市○○區○○街00
      號之住處附近，以新臺幣（下同）500元之價格，販賣甲
      基安非他命1包予陳建旭，並當場收取500元價金。
　　㈡於110年10月27日14時11分許，在陳建旭位於高雄市○○區○○
      路000巷00號之住處附近，以500元之價格販賣甲基安非他
      命1包予陳建旭，然交付毒品後，因陳建旭賒欠而未收取
      價金。
二、案經高雄市政府警察局刑事警察大隊報告臺灣高雄地方檢察
    署檢察官偵查起訴。
    理  由
一、按被告以外之人於審判外之言詞或書面陳述，除法律有規定
    者外，不得作為證據；又被告以外之人於審判外之陳述，雖
    不符前4條之規定，而經當事人於審判程序同意作為證據，
    法院審酌該言詞陳述或書面陳述作成時之情況，認為適當者
    ，亦得為證據，刑事訴訟法第159條第1項、第159條之5第1
    項分別定有明文。查本案被告以外之人於審判外之言詞及書
    面陳述，均經被告李文正及檢察官於本院審理時同意作為證
    據（院卷第43、138頁），本院揆諸前開法條規定，並審酌
    各該言詞及書面陳述作成時之情況，認為適當，自得作為證
    據；另所引用之非供述證據部分，與本案均有關聯性，且查
    無違反法定程序取得之情，依刑事訴訟法第158條之4反面解
    釋，亦均有證據能力，合先敘明。
二、認定事實所憑之證據及理由
　　㈠上揭犯罪事實，業據被告於偵查及本院審理中坦承不諱（
      警一卷第1-5、8-9頁，偵一卷第9-11頁，院卷第41、137
      、146頁），核與證人陳建旭於偵查中之證述大致相符（
      偵一卷第39-43頁），並有被告之手機畫面翻拍照片、販
      毒蒐證照片等件在卷可稽（警一卷第2-3頁），足認被告
      前揭任意性自白與事實相符，應堪採信。
　　㈡又販賣毒品係違法行為，非可公然為之，且有其獨特之販
      售通路及管道，復無一定之公定價格，容易增減分裝份量
      ，是其各次買賣之價格，當亦各有差異，或隨供需雙方之
      資力、關係之深淺、需求之數量、貨源之充裕與否、販賣
      者對於資金之需求程度如何即殷切與否，以及政府查緝之
      態度，為各種不同之風險評估，而為機動性之調整，是其
      價格標準，自非一成不變，且販賣者從各種「價差」、「
      量差」或「純度」謀取利潤方式，亦有差異，然其所圖利
      益之非法販賣行為目的，則屬相同，並無二致。況依一般
      民眾普遍認知，毒品價格非低、取得不易，且毒品之非法
      交易，向為政府查禁森嚴且重罰不寬貸，衡諸常情，倘非
      有利可圖，殊無甘冒持有毒品遭查獲、重罰之極大風險之
      理。是審諸被告與陳建旭間，並無特殊情誼或至親關係，
      苟無利潤可圖，衡情被告應不至於甘冒遭查緝法辦而罹重
      刑之風險，足見被告上開販賣甲基安非他命予陳建旭之犯
      行，於主觀上確均有藉以營利之意圖甚明。
　　㈢從而，本件事證明確，被告犯行均堪予認定，應各依法論
      罪科刑。
三、論罪科刑
　　㈠按販賣毒品之行為，祇要行為人主觀上有營利意圖，且客
      觀上有賣出（即交付）毒品之行為即已完成，至於實際上
      是否已經取得價金而獲利，則非所問（最高法院107年度
      台上字第3110號判決意旨參照）。是核被告所為，均係犯
      毒品危害防制條例第4條第2項之販賣第二級毒品罪，共2
      罪。被告販賣前持有甲基安非他命之低度行為，均為販賣
      之高度行為所吸收，不另論罪。被告所犯上開2罪間，犯
      意各別，行為互殊，應予分論併罰。另檢察官移送併辦意
      旨書所載之犯罪事實，與本件起訴書所載之犯罪事實相同
      ，本院自應併予審理，附此敘明。
　　㈡被告就所犯上開販賣第二級毒品之2次犯行，於偵查及審判
      中均自白不諱，業如前述，均應依毒品危害防制條例第17
      條第2項之規定減輕其刑。
　　㈢本件並無毒品危害防制條例第17條第1項規定之適用
　　　⒈按毒品危害防制條例第17條第1項所稱「供出毒品來源」
        ，係指供出與其該次犯罪有關之「本案毒品來源」而言
        ；即「毒品來源」係指被告原持有供己犯同條項所列之
        罪之毒品源自何人之謂。而「查獲」除指查獲該其他正
        犯或共犯外，並兼及被告所指其毒品來源其事。亦即須
        所供出之毒品來源，與其被訴之違反毒品危害防制條例
        犯行有直接關聯者，始得適用上開規定減免其刑。倘被
        告之犯罪時間，在時序上較早於該正犯或共犯供應毒品
        之時間，即令該正犯或共犯確因被告之供出而被查獲；
        或其時序雖較晚於該正犯或共犯供應毒品之時間，惟其
        被查獲之案情與被告所犯之罪之毒品來源無關，均不符
        上開應獲減輕或免除其刑之規定（最高法院108年度台
        上字第540號判決意旨參照）。
　　　⒉查被告固供稱其本件販賣毒品之來源為楊漢民（警一卷
        第8頁、偵一卷第10-11頁），嗣檢警據以查獲楊漢民涉
        嫌於110年11月1日販賣第二級毒品甲基安非他命予被告
        ，並經檢察官提起公訴等情，有高雄市政府警察局刑事
        警察大隊111年3月23日高市警刑大偵4字第11170727800
        號函、臺灣高雄地方檢察署111年度偵字第10141號、第
        13436號起訴書附卷可考（院卷第61、97-99頁）。然楊
        漢民上揭經查獲販賣第二級毒品予被告之時間為110年1
        1月1日，時序上均晚於本件被告販賣毒品予陳建旭之11
        0年9月13日及110年10月27日，尚無從證明楊漢民係本
        件被告販賣毒品之毒品來源，揆諸前揭意旨，本件被告
        即無毒品危害防制條例第17條第1項減免其刑規定之適
        用。
　　㈣至辯護人雖主張本件被告有情輕法重而適用刑法第59條之
      情形等語。然按刑法第59條之酌量減輕其刑，必於犯罪之
      情狀，在客觀上足以引起一般同情，認為即予宣告法定低
      度刑期，猶嫌過重者，始有其適用；又所謂法定最低度刑
      ，於遇有依其他法定減輕事由減輕其刑時，係指減輕後之
      最低度處斷刑而言。查被告所犯本件販賣第二級毒品罪之
      最低法定本刑為10年以上有期徒刑，各該販毒犯行經前揭
      刑之減輕後，處斷刑之最低刑度已大幅降低（5年以上）
      ，刑罰嚴峻程度已相對和緩；且毒品戕害國民健康至鉅，
      製造、運輸、販賣等行為情節尤重，更應嚴加非難，所為
      實乃法所不容而懸為厲禁，被告既為具正常智識之人，對
      上情自難諉為不知，卻仍為本件販賣第二級毒品犯行，亦
      未能具體釋明有何因不得已而為之情由，則依一般國民社
      會感情，其上開販賣第二級毒品罪行縱處以減刑後之刑度
      ，衡其犯罪原因與環境，殊無情輕法重而堪憫之酌減餘地
      ，是本院認並無再依刑法第59條規定酌減其刑之必要，併
      予敘明。
　　㈤爰以行為人之責任為基礎，審酌被告無視國家杜絕毒品危
      害之禁令，僅為一己之私利，販賣甲基安非他命圖不法所
      得，影響購買施用者之身心健康，更促進毒品擴散，嚴重
      危害國民健康及社會秩序，所為實值非難；惟念及被告犯
      後始終坦承犯行，且犯後積極配合檢警查緝，態度尚可；
      再考量被告本案犯罪動機、手段、販賣第二級毒品之數量
      非多且價額非鉅等情，以及前已有施用毒品犯行等前科紀
      錄，有臺灣高等法院被告前案紀錄表在卷可查；兼衡被告
      於警詢、本院審理中自承之智識程度、職業、月收入、家
      庭狀況（警一卷第1頁，院卷第146-147頁）等一切具體情
      狀，依時序分別量處如主文所示之刑。另斟酌被告本件2
      次犯行之罪質相同、手段相似且犯罪時間尚非間隔甚久，
      販毒對象復為同一人等情，於定執行刑時之非難重複程度
      較高，爰合併定其應執行如主文所示之刑，以資懲儆。
四、沒收
　　㈠被告於事實欄㈠販賣甲基安非他命所得之500元，核屬其犯
      罪所得，且未據扣案，應依刑法第38條之1第1項前段、第
      3項之規定，附隨於所犯罪刑項下宣告沒收，於全部或一
      部不能沒收或不宜執行沒收時，追徵其價額。
　　㈡另扣案之甲基安非他命1包（驗餘淨重0.982公克，詳見偵
      一卷第69頁）及安非他命吸食器1組，固均為被告所有，
      然被告供稱此扣案毒品係於110年11月1日始購入，並非販
      毒剩餘之毒品，且此等物品均為其施用毒品所用，與本件
      販毒犯行無關等語（偵一卷第10頁、院卷第141頁），卷
      內復無證據證明此等物品與本案之關聯，爰均不予宣告沒
      收。
據上論斷，應依刑事訴訟法第299條第1項前段，判決如主文。
本案經檢察官陳威呈提起公訴及移送併辦，檢察官甘雨軒到庭執
行職務。　　　
中　　華　　民　　國　　111 　年　　10　　月　　20　　日
                  刑事第十一庭  審判長法　官  李貞瑩
　　　　　　　　　　　　　　　　　　　法　官  黃鳳岐
　　　　　　　　　　　　　　　　　　　法　官  莊維澤

以上正本證明與原本無異。
如不服本判決應於收受判決後20日內向本院提出上訴書狀，並應
敘述具體理由。其未敘述上訴理由者，應於上訴期間屆滿後20日
內向本院補提理由書(均須按他造當事人之人數附繕本)「切勿逕
送上級法院」。
中　　華　　民　　國　　111 　年　　10　　月　　21　　日
                                      書記官  周祺雯　　
　　　　　　　　　　　　　　　　
附錄論罪科刑法條：
毒品危害防制條例第4條
製造、運輸、販賣第一級毒品者，處死刑或無期徒刑；處無期徒
刑者，得併科新臺幣3千萬元以下罰金。
製造、運輸、販賣第二級毒品者，處無期徒刑或10年以上有期徒
刑，得併科新臺幣1千5百萬元以下罰金。
製造、運輸、販賣第三級毒品者，處7年以上有期徒刑，得併科
新臺幣1千萬元以下罰金。
製造、運輸、販賣第四級毒品者，處5年以上12年以下有期徒刑
，得併科新臺幣5百萬元以下罰金。
製造、運輸、販賣專供製造或施用毒品之器具者，處1年以上7年
以下有期徒刑，得併科新臺幣1百50萬元以下罰金。
前五項之未遂犯罰之。